臺灣新北地方法院行政訴訟判決　　　　　110年度交字第606號
原　　　告　曾耀正
被　　　告　新北市政府交通事件裁決處

代　表　人　李忠台（處長）

訴訟代理人　黃慧婷　律師
上列當事人間因交通裁決事件，原告不服被告民國110 年8 月2
日新北裁催字第48-C00000000號裁決，向本院提起行政訴訟，本
院判決如下：
    主  文
一、原告之訴駁回。
二、訴訟費用新臺幣參佰元由原告負擔。
    事實及理由
壹、程序方面：
    原告不服被告所為道路交通管理處罰條例第8 條的裁決而提
    起撤銷訴訟，依行政訴訟法第237 條之1 ，應適用交通裁決
    事件訴訟程序。本件因卷證資料已經明確，本院依同法第23
    7 條之7 規定，於是不經言詞辯論，直接裁判。
貳、實體方面：
一、爭訟概要：
    緣原告於民國110 年2 月7 日10時30分許，駕駛所有車牌號
    碼000-000 號普通輕型機車（下稱系爭機車）而行經新北市
    ○○區○○路000 號前時，因有「駕駛無牌車於道路上」之
    違規事實，經新北市政府警察局中和分局員警目睹而上前稽
    查，並由引擎號碼確認系爭機車之車牌號碼，乃於110年2月
    7日填製新北市政府警察局新北警交字第C00000000號舉發違
    反道路交通管理事件通知單當場舉發，記載應到案日期為11
    0年3月9日前，交由原告當場簽名收受後，移送被告處理，
    而原告未於應到案期限內提出違規申訴，嗣經被告調查認定
    原告有「領有號牌未懸掛」之違規事實，乃依道路交通管理
    處罰條例第12條第1項第7款、第2項（後段）及違反道路交
    通管理事件統一裁罰基準表之規定，以110年8月2日新北裁
    催字第48-C00000000號違反道路交通管理事件裁決書（下稱
    原處分），裁處原告罰鍰新臺幣（下同）8,100元，吊銷機
    車牌照。原告不服，遂提起本件行政訴訟。
二、原告起訴主張及聲明：
㈠、主張要旨：
⑴、原告於110 年2 月7 日10時30分騎系爭機車經中和區成功路
    ，被開第C00000000 號舉發通知單並註明代保管物件：車，
    致遭被告裁處原處分。
⑵、原告並無未領牌照行駛系爭機車本來就有牌照，而道路交通
    管理處罰條例第12條1 項並無7 款。
⑶、舉發違反道路交通管理處罰條例第12條第2 項拼裝車輛未經
    核准領用牌照行駛或已經領用牌照證而變更原登檢規格不依
    原規定用途行駛，系爭機車從未改裝，因車子老舊已25年了
    ，只偶爾由父親騎用，未更改機車任何配件或規格。
⑷、系爭機車並非在道路中行駛違規而遭拖吊至海山拖吊場，而
    被告答辯監視器因故滅失也是藉口，請庭上明察，是否真有
    員警現場開罰單或事後亂開？事實是110 年1 月某日上午3
    至4 點有管區員警半夜來敲門說系爭機車要沒收，當日車子
    就不見了，經去繳完違規罰鍰又拿回車子。
㈡、聲明：⑴原處分撤銷。⑵訴訟費用由被告負擔。
三、被告答辯及聲明：
㈠、答辯要旨：
⑴、警員提供之申訴理由查詢表略以：「…警方親眼目睹該車號
    000-000 領有號牌，未懸掛行駛於道路，經檢視引擎號碼為
    000-000000，依規定當場攔停告發，並通知海山拖吊場至本
    所將000-000 拖吊至海山拖吊場…」( 被證3)，可見原告之
    車輛乃是因為未懸掛號牌而行駛於道路中而違規，惟系爭當
    時之採證畫面及路口監視器均已因故滅失而無法提供( 被證
    3)；另自本件原告所有之車輛異動歷史記錄可見系爭普通輕
    型機車並無於違規當時有失竊或辦理號牌遺失等情，原告對
    於違規事實亦不爭執，堪認系爭車輛確實有未懸掛號牌而於
    道路中行駛之違規。
⑵、原告固於起訴狀中指稱「車輛未曾有任何改裝」等語，惟本
    件處分所由之違規事實與車輛是否經改裝完全無關，原告所
    有之車輛既依法領有號牌，則應將車輛之號牌懸掛於指定之
    位置方能於道路中行駛，故原告之訴應無理由。
⑶、原告既為合法領有機車號牌之人，有車籍查詢資料（被證5
    ）為憑，其對上述規定應知之甚詳，並應確實遵守。是原告
    前揭所述，無非單方所執之詞，委無足取。
㈡、聲明：⑴原告之訴駁回。⑵訴訟費用由原告負擔。
四、爭點：
    系爭機車是否於上開時、地經原告騎乘行駛，而有「領有號
    牌未懸掛」之違規事實？
五、本院的判斷：
㈠、前提事實：
    爭訟概要欄所載之事實，及系爭機車之引擎號碼為「000-00
    0000號」，並於110 年2 月7 日10時30分仍領有有效牌照「
    000-000 」等情，業為二造所不爭執，且有原告提出之機車
    燃料使用費繳納通知書、被告提出之新北警交字第C0000000
    0 號舉發違反道路交通管理事件通知單、舉發單明細、新北
    裁催字第48-C00000000號違反道路交通管理事件裁決書及送
    達證書、新北市政府警察局中和分局110 年9 月22日新北警
    中交字第1104668054號函、員警被通知人申訴理由查詢表、
    行向示意圖、機車異動歷史查詢報表、機車車籍查詢資料及
    駕駛人基本資料（見本院卷第17頁、第69頁至第85頁）附卷
    可憑，是此等事實自堪認定。
㈡、本件應適用之相關法令：
⑴、道路交通安全規則第8 條規定：
    汽車『牌照』包括『號牌』、『行車執照』及拖車使用證，
    為行車之許可憑證....
⑵、道路交通管理處罰條例第3 條第8 款：
    本條例用詞，定義如下：八、車輛：指非依軌道電力架設，
    而以原動機行駛之汽車（包括機車）、慢車及其他行駛於道
    路之動力車輛。
⑶、道路交通管理處罰條例第12條第1 項第7 款、第2 項後段：
    汽車有下列情形之一者，處汽車所有人新臺幣三千六百元以
    上一萬零八百元以下罰鍰，並禁止其行駛：七、已領有號牌
    而未懸掛或不依指定位置懸掛。前項第一款中屬未依公路法
    規定取得安全審驗合格證明，及第二款、第九款之車輛並沒
    入之；第三款、第四款之牌照扣繳之；第五款至第七款之牌
    照吊銷之。
⑷、按「本細則依道路交通管理處罰條例第九十二條第四項規定
    訂定之。」、「處理違反道路交通管理事件之程序及統一裁
    罰基準，依本細則之規定辦理。前項統一裁罰基準，如附件
    違反道路交通管理事件統一裁罰基準表。」，違反道路交通
    管理事件統一裁罰基準及處理細則第1 條、第2 條第1 項、
    第2 項分別亦有明定，是違反道路交通管理事件統一裁罰基
    準及處理細則即係基於法律之授權所訂定，而該處理違反道
    路交通管理事件之統一裁罰基準（即「違反道路交通管理事
    件統一裁罰基準表」）已考量「違反事件」、「法條依據」
    、「法定罰鍰額度或其他處罰」、「違規車種類別或違規情
    節」、「期限內繳納或到案聽候裁決者」、「逾越應到案期
    限30日內，繳納罰鍰或到案聽候裁決者」、「逾越應到案期
    限30日以上60日以內，繳納罰鍰或到案聽候裁決者」、「逾
    越應到案期限60日以上，繳納罰鍰或逕行裁決處罰者」等因
    素，作為裁量之標準，並未違反授權之目的及裁量權之本質
    ，是其不僅直接對外發生效力，且被告亦應受其拘束而適用
    之。
㈢、本件原告之行政訴訟意旨略以：「系爭機車本來就有牌照，
    從未改裝也未更改機車任何配件或規格，道路交通管理處罰
    條例第12條1 項並無7 款，被告答辯監視器因故滅失是藉口
    ，系爭機車並非在道路中行駛違規而遭拖吊至海山拖吊場，
    事實是110 年1 月某日上午3 至4 點有管區員警半夜來敲門
    說系爭機車要沒收，當日車子就不見了，經去繳完違規罰鍰
    又拿回車子。」等語置辯。惟查：
⑴、依現行法律規定，行政法院處理交通事件，並不限於科學儀
    器所採證據，惟仍須就事件所涉相關證據資料，包括供述及
    非供述證據，依據證據法則，憑以認定行為人交通違規行為
    之有無，此乃因交通違規事件之特性，行為態樣甚多，復不
    乏瞬間稍縱即逝之違規行為，亦不易即時利用科學儀器，取
    得證據資料。若舉發員警係親眼見聞違規經過，並書寫於公
    文書，仍不失為認定交通違規事實有無之證據方法。況警員
    舉發交通違規，係依道路交通管理處罰條例授權所為之職權
    行使。而汽機車駕駛人違規行為之取締，揆其行為本質，多
    係發生於瞬間，通常需由當場執行取締違規公務員之認識及
    判斷，且必須為立即取締作為，此為達成維持交通秩序目的
    所必要。且依道路交通管理處罰條例之規定，此種立即性之
    舉發違規，需依員警之認知判斷，並無必須另有其他積極證
    據佐證，始構成處分要件之規定，此係因執行職務之公務員
    ，通常多具有一定之考選資格與專業訓練，且其執法之對象
    係不特定之大眾，經立法政策考量結果，原則上執法人員立
    場具有客觀、公正與公平之特質，而無故意偏頗之虞。復參
    酌舉發機關之舉發警員身為執法人員與原告並不相識、亦無
    任何仇隙，或有何糾葛之利害關係，殊無甘冒負刑事罪責，
    故為虛構情節誣陷不利於原告之必要與事理，而本院復查無
    任何證據足資證明執勤員警有何捏造事實違法取締之不法情
    事及不法動機，則應認舉發員警本其維護交通秩序、安全職
    責所為本件舉發之違規情節，足堪採為憑信。
⑵、次查，本件為當場攔停舉發案件，依上開新北市政府警察局
    中和分局110 年9 月22日新北警中交字第1104668054號函復
    說明略以：系爭機車於110 年2 月7 日【對照本院卷第69、
    70頁之舉發通知單及舉發單明細，可知函文原所載『17日』
    為明顯誤繕】10時30分許，未依規定懸掛號牌（引擎號碼：
    000-000000號），行駛在本市○○區○○路000 號前，員警
    目擊攔查，違規事實明確（見本院卷第75頁），而本件之舉
    發經過，並據舉發警員陳品豪書具上開查詢表及行向示意圖
    載稱：系爭機車行駛於成功路，經員警攔停至成功路139 號
    ，警方親眼目睹系爭機車未懸掛號牌行駛於道路，經檢視引
    擎號碼為000-000000，依規定當場攔停告發，並通知海山拖
    吊場至本所將系爭機車拖吊至海山拖吊場（見本院卷第77、
    79頁），經觀之警員當場填製之新北警交字第C00000000 號
    舉發違反道路交通管理事件通知單之書寫內容（舉發通知單
    之左上方有記明『引擎號碼：000-000000號』，並由原告於
    「收受通知聯者簽章」欄簽署『曾耀正』，見本院卷第69頁
    ）互核相符，足認本件違規事實為警員當場目睹後而為舉發
    者，揆諸前揭說明，舉發警員之目睹供述暨舉發通知單記載
    之公文書內容（明確記明當場所檢視系爭機車之引擎號碼）
    ，即足為本件之證據資料，故被告據之乃以原處分裁罰原告
    前揭處罰內容，觀諸前開規定，依法洵屬有據。
⑶、本件違規事實係當場（攔停）舉發，自不須依道路交通管理
    處罰條例第7 條之2 第1 項第7 款之規定，以有科學儀器取
    得證據資料（例如：照片、錄影）證明其違規事實始得舉發
    ，而警員亦已載述：路口監視器保存一個月，已無當時舉發
    監視器畫面，製單告發過程微型攝影機因記憶卡損毀，故無
    舉發照片（見本院卷第77頁），則原告質疑監視器因故滅失
    是藉口，洵不影響本件舉發程序之合法性。
⑷、按行政罰法第7 條第1 項規定：「違反行政法上義務之行為
    非出於故意或過失者，不予處罰。」，因此，不論違規行為
    人係故意或過失而違反道路交通管理處罰條例第12條第1 項
    第7 款行政法上義務之行為，均應予處罰。原告既為合法考
    領機車駕駛執照之人，有機車車籍查詢資料及駕駛人基本資
    料為憑（見本院卷第83、85頁），其對上述規定應知之甚詳
    ，並應確實遵守。是原告騎乘已領有牌照之系爭機車而竟未
    懸掛號牌，核屬主觀上之故意無誤，已然甚明。
⑸、按「當事人主張事實須負舉證責任，倘其所提出之證據不足
    為主張事實之證明，自不能認其主張之事實為真實」，而依
    行政訴訟法第236 條、第136 條準用民事訴訟法第277 條（
    當事人主張有利於己之事實者，就其事實有舉證之責任。但
    法律別有規定，或依其情形顯失公平者，不在此限）之意旨
    相符，仍得引用。再按行政法院應依職權調查事實關係，不
    受當事人主張之拘束；行政法院於撤銷訴訟，應依職權調查
    證據，行政訴訟法第125 條第1 項、第133 條前段分別定有
    明文，是行政法院在審理案件時應盡闡明義務，使當事人盡
    主張事實及聲明證據之能事，並盡職權調查義務，以查明事
    實真相，避免真偽不明之情事發生，惟如已盡闡明義務及職
    權調查義務後，事實仍真偽不明時，則作舉證責任之分配，
    使應負舉證責任之人負擔該不利之結果（參照最高行政法院
    94年度判字第58號判決）。亦即行政法院就應依職權調查證
    據之事件，僅係免除行政訴訟當事人之主張責任（即所謂主
    觀舉證責任），並非免除當事人之舉證義務（所謂客觀舉證
    責任），亦即待證事實陷於不明時，當事人仍應負擔不利益
    之舉證責任分配，此依行政訴訟法第237 條之9 第1 項之規
    定，於交通裁決事件訴訟程序亦準用之。本件系爭機車行駛
    而有「領有號牌未懸掛」之違規事實，業據舉發警員當場攔
    停並檢視引擎號碼確認無誤，且由原告簽署『曾耀正』收受
    舉發通知單，均已如前述，則原告就其起訴時先自承於上開
    時、地駕駛系爭機車（見原告之起訴狀）嗣否認本件違規之
    主張（見原告之答辯狀），即屬有利於己之事實，惟原告並
    未確實提出其他任何積極證據或證據方法足資佐證或供調查
    ，復查無積極可得為佐證之證據，則原告所為主張上開該等
    事實乃陷於真偽不明，故作舉證責任之分配，仍應由原告負
    擔不利益之結果，既乏積極證據足以證明警員攔查系爭機車
    經檢視引擎號碼確認無誤並由違規人簽署『曾耀正』而收受
    舉發通知單之證據有何不可採信，即難認原告此部分之主張
    為真實，自無從為有利於原告之認定。
⑹、末按「汽車有下列情形之一者，處汽車所有人新臺幣三千六
    百元以上一萬零八百元以下罰鍰，並禁止其行駛：一、未領
    用牌照行駛。二、拼裝車輛未經核准領用牌證行駛，或已領
    用牌證而變更原登檢規格、不依原規定用途行駛。三、使用
    偽造、變造或矇領之牌照。四、使用吊銷、註銷之牌照。五
    、牌照借供他車使用或使用他車牌照。六、牌照吊扣期間行
    駛。七、已領有號牌而未懸掛或不依指定位置懸掛。八、牌
    照業經繳銷、報停、吊銷、註銷，無牌照仍行駛。九、報廢
    登記之汽車仍行駛。十、號牌遺失不報請公路主管機關補發
    ，經舉發後仍不辦理而行駛。」「前項第一款中屬未依公路
    法規定取得安全審驗合格證明，及第二款、第九款之車輛並
    沒入之；第三款、第四款之牌照扣繳之；第五款至第七款之
    牌照吊銷之。」行為時道路交通管理處罰條例第12條第1 項
    、第2 項定有明文，是以，道路交通管理處罰條例第12條第
    1 項明確規範上述10款不同之違規事由，且同條第1 項第7
    款亦明確處罰『已領有『號牌』而『未懸掛』』之違規態樣
    甚明。又，如前所述原處分係依同條第1 項第7 款裁罰原告
    「罰鍰8,100 元」，併依同條第2 項後段【而非同條第1 項
    第2 款】規定裁罰原告「吊銷牌照」一節，事屬灼然，則其
    主張：系爭機車本來就有牌照，從未改裝也未更改機車任何
    配件或規格，且道路交通管理處罰條例第12條1 項並無7 款
    云云，顯屬誤解法令，亦不可採。
六、本件判決基礎已臻明確，兩造其餘攻擊防禦方法及訴訟資料
    ，經本院審核後，或與本案爭點無涉，或對於本件判決結果
    不生影響，爰無庸一一再加論述，爰併敘明。
七、結論：原處分並無違誤，原告訴請撤銷為無理由，應予駁回
    ，第一審裁判費新臺幣300 元，應由敗訴之原告負擔，所以
    確定如主文第2 項所示。
八、依行政訴訟法第195 條第1 項後段、第236 條、第98條第1
    項前段、第237 條之8 第1 項、第237 條之9 第1 項，判決
    如主文。
中    華    民    國   110    年    11    月    15    日
                  行政訴訟庭  法  官  陳伯厚
一、上為正本係照原本作成。
二、如不服本判決，應於判決送達後20日內，向本院提出上訴狀
    ，上訴狀並應記載上訴理由，表明關於原判決所違背之法令
    及其具體內容或依訴訟資料可認為原判決有違背法令之具體
    事實，並繳納上訴費新臺幣750 元。其未表明上訴理由者，
    應於提出上訴後20日內向本院補提理由書（上訴狀及上訴理
    由書均須按他造人數附繕本），如逾期未提出上訴理由書者
    ，本院毋庸再命補正，由本院逕以裁定駁回上訴。
                              書記官  陳柔吟
中    華    民    國   110    年    11    月    16    日